【裁判字號】    95,交抗,187
【裁判日期】    950905
【裁判案由】    聲明異議
【裁判全文】
臺灣高等法院臺南分院刑事裁定         95年度交抗字第187號
抗  告  人  交通部公路總局嘉義區監理所嘉義市監理站
受處分人    甲○○
上列抗告人因聲明異議案件，不服臺灣嘉義地方法院中華民國95
年7月31日所為裁定（95年度交聲字第174號），提起抗告，本院
裁定如下：
    主  文
原裁定撤銷，發回臺灣嘉義地方法院。
    理  由
一、抗告意旨略以：原裁定認受處分人甲○○經臺灣嘉義地方法
    院檢察署於九十五年二月二十四日以九十五年度偵字第一五
    ０三號為緩起訴，其期間為一年，並依緩起訴內容向嘉義市
    觀護志工協進會捐款新臺幣（以下同）三萬六千元，在該緩
    起訴實質確定前，原處分機關自不得就同一違規事實再處以
    罰鍰，原處分機關自應遵守行政罰法第二十六條規定，不得
    另處罰鍰。惟依道路交通管理處罰條例第三十五第八項：「
    前項汽車駕駛人，經裁判確定處以罰金低於本條例第九十二
    條第三項所訂最低罰鍰基準者，應依本條例裁決繳納不足最
    低罰鍰之部分」，是以受處分人尚須補繳不足新臺幣一萬八
    千元，原裁定未斟酌此部分，請求撤銷原裁定云云。
二、按「一行為同時觸犯刑事法律及違反行政法上義務規定者，
    依刑事法律處罰之。但其行為應處以其他種類行政罰或得沒
    入之物而未經法院宣告沒收者，亦得裁處。前項行為如經不
    起訴處分或為無罪、免訴、不受理、不付審理之裁判確定者
    ，得依違反行政法上義務規定裁處之。」為行政罰法第二十
    六條所明定，並自九十五年二月五日起生效施行。惟查：
  (一)按刑事訴訟法所規定之緩起訴處分乃附條件之不起訴處分，
    本質上為不起訴處分之一種，此觀該法第二百五十六條之規
    定自明；至檢察官為緩起訴處分時，依刑事訴訟法第二百五
    十三條之二第一項規定，對被告所為之指示及課予之負擔，
    似屬一種特殊之「處遇措施」，並非「刑罰」；故刑事案件
    經檢察官為緩起訴處分確定後，視同不起訴處分確定；則依
    上開行政罰法第二十六條第二項所定，似非不得依違反行政
    法上義務規定裁處（詳卷附法務部行政罰諮詢小組第一次會
    議紀錄）。
  (二)本件受處分人甲○○於九十五年二月十五日凌晨五時十分飲
    用酒類後，駕駛車牌號碼三三六三—ＪＥ號自用小客車，沿
    嘉義市○○路往民雄方向行駛，於同日凌晨五時十七分許，
    行經該路頭橋加油站前，為警測得其吐氣酒精濃度達每公升
    ０．六０毫克，原舉發機關因認受處分人有酒精濃度超過規
    定標準之違規事實，而填製嘉市警交字第Ｌ0000000
    0號舉發違反道路交通管理事件通知單舉發。嗣受處分人提
    出申訴，經原處分機關調查結果，仍認受處分人有違規事實
    ，原處分機關乃依九十五年七月一日施行前道路交通管理處
    罰條例第三十五條第一項第一款、違反道路交通管理事件統
    一裁罰基準及處理細則第四十三條、第四十四條及第六十一
    條之規定，於九十五年六月二十二日以嘉監義裁字第裁七六
    —Ｌ00000000號裁決書，裁處罰鍰五萬四千元，並
    吊扣駕駛執照一年之處分，有酒測定值表、刑法第一百八十
    五條之三測試觀察紀錄表，以及上開舉發書、裁決書在卷足
    憑。
  (三)受處分人因上開飲用酒類及因而肇事之行為，業經臺灣嘉義
    地方法院檢察署於九十五年二月二十四日以九十五年度偵字
    第一五０三號為緩起訴處分，其期間為一年，並應依緩起訴
    內容向嘉義市觀護志工協進會捐款三萬六千元在案。然依上
    開說明，緩起訴處分，既屬不起訴處分之一種，則有無上開
    行政罰法第二十六條第二項所定，仍得依違反行政法上義務
    規定裁處之適用？上開捐款三萬六千元部分，是否僅屬特殊
    之「處遇措施」，而非屬刑事法律規定之「刑罰」？且緩起
    訴處分書之內容，實質上並沒有科處罰金，可否認定為已為
    「刑事處罰」？倘若可認屬刑事法律規定之「刑罰」，有無
    依道路交通管理處罰條例第三十五條第八項之規定，不足額
    部分仍依裁決予以繳納之適用？原審對於上情並未予以釐清
    ，亦未在裁定理由敘明，遽認原處分關於罰鍰部分應予以撤
    銷 ，尚嫌速斷。
三、綜上所述，抗告意旨，尚非全然無據，原審未加詳求，遽為
    撤銷罰鍰部分，自有可議，抗告意旨執此指摘原裁定不當，
    非無理由，應由本院將原裁定予以撤銷，並為受處分人審級
    利益，發回原裁定法院另為適法之裁定。
四、據上論結，應依道路交通案件處理辦法第二十六條，刑事訴
    訟法第四百十三條前段，裁定如主文。
中    華    民    國  九十五  年    九    月    五    日
                    刑事第二庭  審判長法  官  葉居正
                                      法  官  莊俊華
                                      法  官  李文福
以上正本證明與原本無異。
不得再抗告。
                                      書記官  李良倩
中    華    民    國  九十五  年    九    月    五    日


司法院資訊處製作；財團法人民間司法改革基金會備份。
